最高法院刑事判決　　　　　　　　　 111年度台上字第2439號
上　訴　人　郭長宏



上列上訴人因偽造文書案件，不服臺灣高等法院臺中分院中華民
國111年2月22日第二審判決（111年度上訴字第69號、111年度上
易字第43號，起訴案號：臺灣南投地方檢察署109 年度偵緝字第
138、139、141號），提起上訴，本院判決如下：
    主  文
上訴駁回。
    理  由
按刑事訴訟法第377 條規定：上訴於第三審法院，非以判決違背
法令為理由，不得為之。是提起第三審上訴，應以原判決違背法
令為理由，係屬法定要件。如果上訴理由書狀並未依據卷內訴訟
資料，具體指摘原判決不適用何種法則或如何適用不當，或所指
摘原判決違法情事，顯與法律規定得為第三審上訴理由之違法情
形，不相適合時，均應認其上訴為違背法律上之程式，予以駁回
。  
查：
本件原判決關於原判決附表（下稱附表）編號2 部分維持第一
  審依想像競合犯之例，從一重論處上訴人郭長宏行使偽造私文
  書罪刑（以一行為觸犯行使偽造私文書罪、詐欺取財罪，處有
  期徒刑5月，如易科罰金，以新臺幣1千元折算1 日），並為沒
  收（追徵）宣告之判決，駁回上訴人此部分在第二審之上訴（
  另附表編號1、3至5 之竊盜、詐欺取財部分，均經原審以不得
  上訴第三審為由裁定駁回上訴確定），已綜合卷內所有證據資
  料及調查證據之結果，敘明認定上訴人有原判決事實欄二所載
  之行使偽造私文書、詐欺取財等犯行之得心證理由。
經核原判決關於此部分之採證認事並無違反經驗法則、論理法
  則，亦無任意推定犯罪事實、違背證據法則、判決理由不備、
  理由矛盾或不適用法則、適用法則不當之違誤。
再：
㈠刑之量定，乃法律賦予法院自由裁量之事項，倘於科刑時，已
  以行為人之責任為基礎，並斟酌刑法第57條所列各款事項，而
  未逾越法定刑度，即難謂違法。原判決已敘明第一審以上訴人
  犯罪之責任為基礎，經審酌刑法第57條所定科刑輕重應審酌之
  事項（包括其犯罪動機、目的、手段、所生損害暨其品行、智
  識程度、生活狀況、犯後態度等一切情狀），所量處之刑應係
  妥適，上訴人於原審主張第一審就此部分量刑過重云云，為無
  理由等旨（見原判決第7至8頁）。並無理由不備、濫用量刑職
  權之情事。
㈡法院對於具備緩刑要件之刑事被告，認為以暫不執行刑罰為適
  當者，得宣告緩刑，固為刑法第74條第1 項所明定；然暫不執 
  行刑罰之是否適當，應由法院就被告之性格、犯罪狀況、有無
  再犯之虞及能否由於刑罰之宣告而策其自新等一切情形，予以
  審酌裁量。此亦係法院得依職權自由裁量之事項，尚不得以原
  審未諭知緩刑，即率指為違法。
上訴人之上訴意旨並未依據卷內訴訟資料，具體指摘原判決有
  何違背法令之情形，只泛稱：家中尚有母親待養，原判決量刑
  過重，上訴人已悔悟，請給予緩刑等語，僅就原審量刑適法職
  權行使及原判決已明白論斷之事項，再為爭執，核與法律規定
  得為第三審上訴理由之違法情形不相適合。
綜上，應認上訴人就得上訴第三審之行使偽造私文書罪名部分之
上訴為違背法律上之程式，予以駁回。
至上訴人此部分所犯詐欺取財罪名（按：第一審就此部分亦為有
罪判決），係屬刑事訴訟法第376條第1項第4 款所列，不得上訴
於第三審法院之案件；縱此與行使偽造私文書罪名，有想像競合
犯之裁判上一罪關係，但上訴人對行使偽造私文書罪名部分之上
訴為不合法，本院應從程序上予以駁回，而無從為實體上判決，
對於詐欺取財罪名部分，亦無從適用審判不可分原則，為實體上
審判，併予駁回。
據上論結，應依刑事訴訟法第395條前段，判決如主文。
中    華    民    國   111    年    5     月    5     日
                  刑事第四庭審判長法  官  林  立  華  
                                  法  官  謝  靜  恒  
                                  法  官  林  瑞  斌  
                                  法  官  王  敏  慧  
                                  法  官  李  麗  珠  
本件正本證明與原本無異
                                  書記官
中    華    民    國   111    年    5     月    11    日